臺灣臺中地方法院小額民事判決
111年度沙小字第51號
原      告  旺旺友聯產物保險股份有限公司


法定代理人  劉自明  
訴訟代理人  胡綵麟  
            涂福仁  
            林語彤  
            紀淳譯  
被      告  徐國順  
上列當事人間請求損害賠償事件，經本院於民國111年3月30日言
詞辯論終結，判決如下：
    主      文
被告應給付原告新臺幣壹萬肆仟參佰柒拾貳元，及自民國一一○
年六月十一日起至清償日止，按週年利率百分之五計算之利息。
原告其餘之訴駁回。
訴訟費用新臺幣壹仟元，其中新臺幣伍佰肆拾元由被告負擔，其
餘新臺幣肆佰陸拾元由原告負擔。
本判決原告勝訴部分得假執行。但被告如以新臺幣壹萬肆仟參佰
柒拾貳元為原告預供擔保後，得免為假執行。
    事實及理由
一、原告主張：（一）被告於民國108年7月13日15時58分許駕駛
    車牌號碼00-0000號自用小貨車，沿臺中市西屯區環中路，
    由松竹路往中清路方向行駛，行經在臺中市○○區○○巷00○0號
    前，欲向左變換方向之際，因疏未注意變換車道時，應讓直
    行車先行，並注意安全距離，即貿然變換方向，適有原告所
    承保之訴外人陳正祖所有並駕駛車牌號碼000-0000號自用小
    客車（下稱系爭車輛），沿臺中市西屯區環中路，由松竹路
    往中清路方向直行，行經該處，亦未疏注意車前狀況，兩車
    因而發生碰撞，致系爭車輛受損，經送修支出修理費用新臺
    幣（下同）26,571元（包含零件費用13,523元、工資3,958
    元、烤漆費用9,090元），原告已依保險契約賠付完畢，爰
    依保險法第53條及民法第184條、第191條之2規定提起本件
    訴訟。（二）被告就本件交通事故應負百分之70肇事責任，
    原告承保系爭車輛應負百分之30肇事責任等語。並聲明：被
    告應給付原告26,571元及自起訴狀繕本送達被告之翌日（即
    110年6月11日）起至清償日止，按週年利率百分之5計算之
    利息。
二、被告則以：對方車子是在伊後面，不是車前等語資為抗辯。
三、本院之判斷：
（一）原告主張上開事實，業據其提出行車執照、估價單、統一
      發票、汽車險理賠計算書、賠款給付同意書、車損照片、
　　　道路交通事故現場圖、臺中市政府警察局道路交通事故當
      事人登記聯單等影本為證，被告則以前詞置辯，經查：
    1.本院依職權向臺中市政府警察局第六分局調閱本件交通事
      故調查資料核閱屬實。且觀諸卷附道路交通事故現場圖記
      載：經監視器顯示於108年7月13日15時58分許，車牌號碼
      000-0000號自用小客車（即系爭車輛）沿臺中市西屯區環
      中路外側車道，由松竹路往中清路方向直行，車牌號碼00
      -0000號自用小貨車同向同車道在臺中市○○區○○巷00○0號
      前，欲向左變換方向時，系爭車輛之右前方，與車牌號碼
      00-0000號自用小貨車之左後方碰撞等情，核與卷附現場
      照片顯示：本件交通事故發生地點為同向有2車道之路段
      ，且於本件交通事故發生後，車牌號碼00-0000號自用小
      貨車之左後車身有擦撞痕跡，及系爭車輛之右前車身有擦
      撞痕跡等情，大致相符，綜上，足認被告於108年7月13日
      15時58分許駕駛車牌號碼00-0000號自用小貨車，沿臺中
      市西屯區環中路，由松竹路往中清路方向行駛，行經在臺
      中市○○區○○巷00○0號前，欲向左變換方向之際，因疏未注
      意變換車道時，應讓直行車先行，並注意安全距離，即貿
      然變換車道，適有訴外人陳正祖駕駛系爭車輛沿臺中市西
      屯區環中路，由松竹路往中清路方向直行，行經該處，亦
      未疏注意車前狀況，兩車因而發生碰撞。　
    2.原告主張其承保訴外人陳正祖所有系爭車輛，因本件交通
      事故受損，經送修支出修理費用26,571元（包含零件費用
      13,523元、工資3,958元、烤漆費用9,090元），其已依保
      險契約賠付完畢等情，業據其提出與所述相符之行車執照
      、估價單、統一發票、汽車險理賠計算書、賠款給付同意
      書、車損照片等影本為證，應堪信為真實。
    3.綜上以析，被告於108年7月13日15時58分許駕駛車牌號碼
      00-0000號自用小貨車，沿臺中市西屯區環中路，由松竹
      路往中清路方向行駛，行經在臺中市○○區○○巷00○0號前，
      欲向左變換方向之際，因疏未注意變換車道時，應讓直行
      車先行，並注意安全距離，即貿然變換車道，適有訴外人
      陳正祖駕駛系爭車輛沿臺中市西屯區環中路，由松竹路往
      中清路方向直行，行經該處，亦未疏注意車前狀況，兩車
      因而發生碰撞，致系爭車輛受損。
    4.按汽車在同向2車道以上之道路（車道數計算，不含車種
      專用車道、機車優先道及慢車道），變換車道時，應讓直
      行車先行，並注意安全距離，道路交通安全規則第98條第
      1項第6款定有明文。次按汽車行駛時，駕駛人應注意車前
      狀況及兩車並行之間隔，並隨時採取必要之安全措施，不
      得在道路上蛇行，或以其他危險方式駕車，道路交通安全
      規則第94條第3項亦有明定。查被告駕駛車牌號碼00-0000
      號自用小貨車，自應注意上揭道路交通安全規則之規定，
      而被告駕駛車牌號碼00-0000號自用小貨車，於前揭時、
      地，欲向左變換方向之際，因疏未注意變換車道時，應讓
      直行車先行，並注意安全距離，即貿然變換車道，適有訴
      外人陳正祖駕駛系爭車輛沿臺中市西屯區環中路，由松竹
      路往中清路方向直行，行經該處，亦未疏注意車前狀況，
      兩車因而發生碰撞，致系爭車輛受損，被告確有過失至明
      。
 　 5.復按因故意或過失，不法侵害他人之權利者，負損害賠償
      責任；汽車、機車或其他非依軌道行駛之動力車輛，在使
      用中加損害於他人者，駕駛人應賠償因此所受之損害，民
      法第184條第1項前段、第191條之2前段分別定有明文。又
      按被保險人因保險人應負保險責任之損失發生，而對於第
      三人有損失賠償請求權者，保險人得於給付賠償金額後，
      代位行使被保險人對於第三人之請求權。但其所請求之數
      額，以不逾賠償金額為限，保險法第53條第1項亦有明定
      。查系爭車輛因本件交通事故受損，經送修支出修理費用
      26,571元（包含零件費用13,523元、工資3,958元、烤漆
      費用9,090元），原告已依保險契約賠付完畢等情已如前
      述，是以，被告之過失行為與系爭車輛受損間，具有相當
      因果關係，被告應負侵權行為之損害賠償責任，而原告既
      已依保險契約給付被保險人即訴外人陳正祖賠償金額，自
      得依保險法第53條規定，代位行使訴外人陳正祖對被告之
      侵權行為損害賠償請求權。　　
（二）按不法毀損他人之物者，應向被害人賠償其物因毀損所減
      少之價額，民法第196條定有明文。而所謂請求賠償物被
      毀損所減少之價額，得以修復費用為估定標準，但以必要
      者為限，例如修理材料以新品換舊品，應予折舊（參見最
      高法院77年度第9次民事庭會議決議）。查系爭車輛經送
      修支出修理費用26,571元，包含零件費用13,523元、工資
      3,958元、烤漆費用9,090元等情已如前述，其中零件部分
      係以新品替換舊品，自應扣除折舊部分。且依行政院所頒
      「固定資產耐用年數表」及「固定資產折舊率表」之規定
      ，小客車之耐用年數為5年，及依定率遞減法每年折舊千
      分之369，以及依卷附系爭車輛之行車執照記載出廠時間
      為107年3月，迄至108年7月13日本件交通事故發生日止，
      其使用期間為1年3月又29日（參照民法第124條規定意旨
      推定出廠日期為15日，及依民法第121條第2項前段規定期
      間不以月之始日起算者，以最後之月與起算日相當日之前
      1日為期間之末日，以及依「營利事業所得稅查核準則」
      第95條第6項規定「固定資產提列折舊採用定率遞減法，
      以1年為計算單位，其使用期間未滿1年者，按實際使用之
      月數相當於全年之比例計算之，不滿1月者，以月計」）
      ，準此，以系爭車輛之使用期間1年4月計算，並扣除折舊
      額後，原告得請求零件費用為7,483元（計算式：第1年折
      舊額13523×0.369=4989.98，00000-0000=8533，第2年折
      舊額8533×0.369×4/12=1049.55，0000-0000=7483，小數
      點以下四捨五入），再加計工資3,958元及烤漆費用9,090
      元，是以，系爭車輛之修復必要費用合計20,531元。
（三）又按損害之發生或擴大，被害人與有過失者，法院得減輕
      賠償金額，或免除之。重大之損害原因，為債務人所不及
      知，而被害人不預促其注意或怠於避免或減少損害者，為
      與有過失。前2項之規定，於被害人之代理人或使用人與
      有過失者，準用之，民法第217條定有明文，其立法目的
      在於平衡被害人與加害人之賠償責任，即於被害人本身或
      其代理人或使用人對於損害之發生或擴大與有過失時，由
      法院斟酌情形，減輕或免除加害人之賠償金額，以免失諸
      過苛。因之不論加害人之行為係故意或過失，僅須被害人
      或其代理人或使用人就損害之發生或擴大，有應負責之事
      由，不問其係出於故意或過失，基於衡平原則及誠實信用
      原則，即有該法條所定過失相抵原則之適用（最高法院93
      年度臺上字第1899號民事裁判意旨參照）。又查，被告駕
      駛車牌號碼00-0000號自用小貨車，於前揭時、地，欲向
      左變換方向之際，因疏未注意變換車道時，應讓直行車先
      行，並注意安全距離，即貿然變換車道，適有訴外人陳正
      祖駕駛系爭車輛沿臺中市西屯區環中路，由松竹路往中清
      路方向行駛，行經該處，亦未疏注意車前狀況，兩車因而
      發生碰撞等情已如前述，可見訴外人陳正祖於本件交通事
      故發生時已超速駕駛，其就本件損害之發生亦有過失甚明
      ，原告依保險法第53條規定，代位行使訴外人陳正祖對被
      告之侵權行為損害賠償請求權，揆諸前揭說明，對於訴外
      人陳正祖就損害之發生亦有過失乙節，自有過失相抵原則
      之適用。經本院審酌雙方肇事原因、過失情節及程度等一
      切情狀，認被告就本件損害之發生應負百分之70之過失責
      任，訴外人陳正祖本件損害之發生應負百分之30之過失責
      任，是以，本院依上開情節，減輕被告百分之30之賠償金
      額。綜上以析，原告所得請求損害賠償金額計14,372元（
      計算式：20531×70%＝14371.7，小數點以下四捨五入）。
      　
（四）另按給付有確定期限者，債務人自期限屆滿時起，負遲延
      責任；給付無確定期限者，債務人於債權人得請求給付時
      ，經其催告而未為給付，自受催告時起，負遲延責任。其
      經債權人起訴而送達訴狀，或依督促程序送達支付命令，
      或為其他相類之行為者，與催告有同一之效力，民法第22
      9條第1項、第2項分別定有明文。又按遲延之債務，以支
      付金錢為標的者，債權人得請求依法定利率計算之遲延利
      息。但約定利率較高者，仍從其約定利率；應付利息之債
      務，其利率未經約定，亦無法律可據者，週年利率為百分
      之5，民法第233條第1項、第203條亦分別明定。查本件原
      告對被告之侵權行為損害賠償債權，核屬無確定期限之給
      付，既經原告提起本件民事訴訟，且起訴狀繕本業於110
      年6月10日合法送達被告，有送達證書在卷可佐，則被告
      迄未給付，應負遲延責任，是以，原告請求自起訴狀繕本
      送達被告之翌日即110年6月11日起至清償日止，按週年利
      率百分之5計算之法定遲延利息，核無不合，應予准許。
（五）從而，原告依據保險代位及侵權行為之法律關係，請求被
      告給付14,372元及自起訴狀繕本送達被告之翌日（即110
      年6月11日）起至清償日止，按週年利率百分之5計算之利
      息，為有理由，應予准許，至逾此部分之請求，則屬無據
      ，應予駁回。
四、本件原告勝訴部分，依民事訴訟法第436條之20規定，應依
    職權宣告假執行。另依民事訴訟法第436條之23、第436條、
    第392條第2項規定，依職權酌定相當之擔保金額，宣告被告
    預供擔保而免為假執行。
五、本件依民事訴訟法第79條、第436條之19條第1項規定，確定
    其訴訟費用額為第一審裁判費1,000元，應由被告負擔100分
    之54即540元，其餘100分之46即460元則由原告負擔。
中    華    民    國   111    年    4    月    27    日
                  沙鹿簡易庭  法  官  賴秀雯
以上正本係照原本作成。
如不服本判決，應於送達後20日內，以判決違背法令為理由，向
本院提出上訴狀並表明上訴理由（上訴理由應表明一、原判決所
違背之法令及其具體內容；二、依訴訟資料可認為原判決有違背
法令之具體事實），如於本判決宣示後送達前提起上訴者，應於
判決送達後20日內補提上訴理由書（須附繕本）。如委任律師提
起上訴者，應一併繳納上訴審裁判費。
中    華    民    國   111    年    4    月    27    日
                              書記官  陳任鈞